臺灣高等法院刑事判決
110年度上訴字第1947號
上  訴  人  
即  被  告  鄭翔文


選任辯護人  葉慶人律師
上列上訴人即被告因違反毒品危害防制條例等案件，不服臺灣臺
北地方法院109年度訴字第1121號，中華民國110年2月9日第一審
判決（起訴案號：臺灣臺北地方檢察署109年度偵字第26201號、
109年度偵字第29005號），提起上訴，本院判決如下：
    主  文
上訴駁回。
    事  實
一、林聰田(綽號「田哥」，所涉毒品危害防制條例犯行，經臺
    灣臺北地方檢察署【下稱臺北地檢署】檢察官通緝)及真實
    姓名年籍不詳、綽號「雄哥」之成年人，知悉愷他命屬毒品
    危害防制條例所定之第三級毒品，並為行政院依懲治走私條例
    第2條第3項公告之「管制物品管制品項及管制方式」第1項
    第3款所列管制進出口物品，未經許可不得非法運輸進入我國
    境內，於民國109年8月26日上午11時前某日時，佯以光洋健
    康事業有限公司(址設臺北市○○區○○○路00號5樓，下稱光洋
    公司)之香港總公司客戶名義，欲運送如附表一所示夾藏於
    高嶺土中之第三級毒品愷他命(下稱愷他命，如附表一所示
    之物下稱本案貨物，驗前毛重共計100.408公斤)入臺，並透
    過光洋公司香港總公司指定收件人為不知情之光洋公司，利
    用不知情之國泰航空班機，自香港運輸而於109年8月26日寄
    送抵臺。而本案貨物進入我國海關後，經財政部關務署臺北
    關（下稱臺北關）察覺有異，而會同法務部調查局人員將本
    案貨物扣案送鑑，發現本案貨物含有愷他命成分，並派員跟
    監、埋伏以追緝貨主等共犯，而本案貨物遂於員警控制下交
    付、運送至香港方寄件人所指定之新北市○○區○○○道0段00○0
    號捷樂米行銷有限公司倉庫(下稱泰山倉庫)存放（此部分無
    證據證明李裕仁、鄭翔文與之就本件本案貨物進口部分有所
    參與，詳見後述爰不另為無罪諭知之說明）。本案貨物運抵
    臺灣後，林聰田、「雄哥」等人為避免遭查獲而不願出面領
    取，遂先與李裕仁（所涉毒品危害防制條例犯行，業經原審
    法院判決判處罪刑確定）共同基於運輸第三級毒品、運送走
    私物品之犯意聯絡，由林聰田先交付IPHONE手機1支（即附
    表二編號A-7-1，內含門號00000000000號SIM卡1張）與李裕
    仁，於109年9月18日下午3時15分許，由林聰田指示李裕仁
    駕駛貨車至泰山倉庫，欲提領本案貨物，然因無提貨單而未
    果。復於109年9月23日下午3時25分許，由「雄哥」以新臺
    幣(下同)5萬元之代價委託鄭翔文領取本案貨物，而鄭翔文
    雖非確知受託領取之貨物內含有愷他命成分，但對於貨物內
    可能含有第三級毒品管制物品一事有所預見，仍因貪圖上開
    報酬而允諾，基於運輸之貨品縱屬第三級毒品，仍不違背其
    本意之不確定故意，而與「雄哥」、林聰田、李裕仁等人同
    具運輸第三級毒品及運送走私物品之犯意聯絡，由其駕駛林
    聰田所提供之車牌號碼000-0000號自用小客車(下稱本案車
    輛)至泰山倉庫，簽領本案貨物，李裕仁則在旁監視，並持
    行動電話與林聰田聯繫。待鄭翔文將本案貨物放置於本案車
    輛後，即以其所有之IPHONE手機1支（即附表三編號B-1，內
    含門號0000000000號SIM卡1張）回報「雄哥」，並駕駛該車
    將本案貨物載往新北市五股區成泰路2段80巷內之露天停車
    場（下稱成泰路停車場），李裕仁則騎乘機車沿途跟隨於後
    ，鄭翔文駛至目的地後，將本案車輛鑰匙放置於車內，李裕
    仁續依林聰田指示將本案車輛駛至新北市五股區工商路之立
    體停車場（下稱五股停車場）時，法務部調查局北部地區機
    動工作站人員即依法拘提李裕仁，並扣得如附表二所示之物
    ，並循線拘提鄭翔文到案，扣得如附表三所示之物。
二、案經法務部調查局北部地區機動工作站、新北市政府警察局
    蘆洲、三重分局報告臺北地檢署檢察官偵查起訴。
    理  由
一、本案下列所引之供述證據，檢察官、被告及其辯護人於原審
    及本院依法調查上開證據之過程中，均已明瞭其內容而足以
    判斷有無刑事訴訟法第159條第1項不得為證據之情事，而於
    本院準備程序及本案言詞辯論程序就相關事證之證據能力均
    未聲明異議，本院審酌該等證據作成時之情況，並無違法取
    證或其他瑕疵，認為適於作為本案認定事實之依據，該等供
    述證據自得為本案之證據使用；其餘引用之非供述證據，均
    與本案犯罪待證事實具有證據關聯性，且無證據證明有何違
    法取證之情事，並經本院於審理期日依法踐行調查證據程序
    ，亦得為本案之證據使用，合先敘明。
二、訊據被告固坦承受「雄哥」委託，駕車前往泰山倉庫提領本
    案貨物，再將之運往新北市五股區成泰路2段80巷內之露天
    停車場之事實，然矢口否認有何運輸第三級毒品、運送走私
    物品等犯行，辯稱：「雄哥」說他的香港友人要寄化妝品原
    料過來，我幫忙去領貨，即可獲得報酬，我第一次去時，因
    為貨物太大，車輛放不下，所以才跟「田哥」借車領貨，領
    完貨後，我跟「雄哥」說肚子餓要去吃飯，「雄哥」問我車
    鑰匙及車輛停在哪裡，我想說「雄哥」擔心貨物，我才將車
    鑰匙放在車內離開去吃飯，「雄哥」沒有說有人要來開本案
    車輛，我不認識李裕仁，也不知道「雄哥」與「田哥」是否
    彼此認識，我只是單純受人指示前往領貨云云；辯護人則為
    其辯護稱：被告第一次是開普通轎車要去載運貨物，後來發
    現載不下才更換車輛，倘被告知悉要載運貨物為何，應該一
    開始時即駕駛足以載運的車輛前往載貨，且被告並未使用俗
    稱「工作機」，若其知悉要從事犯罪行為，理應不會以自己
    平常使用的手機而為本案犯行。再依據被告手機內的對話內
    容可知，其係受「雄哥」友人的委託，幫忙提領滯留倉庫的
    化妝品原料，並擔任送貨角色，被告應係遭毒品上游利用而
    提領、運送貨物，難認與其他共犯有運輸毒品、運輸走私物
    品之犯意聯絡及行為分擔等語。經查：
  ㈠本案貨物係林聰田、「雄哥」等人，佯以光洋公司之香港總
    公司客戶名義，透過光洋公司香港總公司指定收件人為不知
    情之光洋公司，利用不知情之國泰航空班機，自香港起運而
    於109年8月26日寄送抵臺。而本案貨物進入我國海關後，經
    臺北關會同法務部調查局人員將本案貨物扣案送鑑，檢出含
    有愷他命成分，並在員警控制下運送至香港方寄件人指定之
    泰山倉庫存放。嗣由同案被告李裕仁共同基於運輸第三級毒
    品、運送走私物品之犯意聯絡，於109年9月18日下午3時15
    分許，依林聰田指示前往泰山倉庫，欲提領本案貨物，因無
    提貨單而未果等事實，業據李裕仁於偵查、原審準備程序及
    審理中坦認在卷（見臺北地檢署109年度偵字第26201號卷【
    下稱偵字第26201號卷】第253頁、原審卷第143頁、第297頁
    ），並有證人即光洋公司負責人葉威杰於警詢之證述（見偵
    字第26201號卷第187頁至第193頁）、法務部調查局北部地
    區機動工作站搜索扣押筆錄、扣押物品目錄表、臺北關109
    年8月26日北業一移字第1090101291號函及檢附進口報單、
    臺北關109年8月27日北業一移字第1090101292號函及檢附臺
    北關扣押貨物運輸工具收據及搜索筆錄、扣押物品照片、李
    裕仁所持用手機內之對話紀錄、提貨單翻拍照片、法務部調
    查局行動蒐證作業報告表（109年9月18日、9月23日）、領
    貨收據等資料在卷可佐（見偵字第26201號卷第49頁至第61
    頁、第67頁至第72頁、第73頁至第83頁、第119頁、第133頁
    至第141頁、第195頁至第201頁、第313頁至第333頁，臺北
    地檢署109年度偵字第29005號卷【下稱偵字第29005號卷】
    第69頁至第71頁、第73頁至第75頁）。又本案貨物經送法務
    部調查局檢驗，檢出愷他命成分（共4袋，驗餘淨重約100,0
    19公克，空包裝總重約620公克，純度2.87%，純質淨重約2,
    870.6公克），此有法務部調查局109年9月4日調科壹字第00
    000000000號鑑定書、109年9月8日調科壹字第00000000000
    號鑑定書附卷可憑（見偵字第29005號卷第9頁至第11頁），
    且有扣案之本案貨物可資佐證，此部分之事實，首堪認定。
　㈡被告係受「雄哥」委託，於109年9月23日下午3時25分許，駕
    駛本案車輛前往泰山倉庫領取本案貨物後，將載有本案貨物
    之本案車輛駛至成泰路停車場之事實，業據李裕仁於警詢、
    偵查及原審審理中證述明確（見偵字第26201號卷第11至13
    、24至26、255至256頁、原審卷第280至283頁），並有被告
    所持用之手機對話紀錄、提貨單、通聯記錄及翻拍照片、領
    貨收據、法務部調查局行動蒐證作業報告表（109年9月23日
    ）等資料附卷可參（見偵字第26201號卷第77至83、101至11
    3頁），且為被告所不否認，是此部分事實，亦堪認定。
  ㈢被告主觀上對於其受託領取之貨物內含有管制物品之愷他命
    具有不確定故意：
  ⒈按共同正犯在主觀上須有共同犯罪之意思，客觀上須為共同
    犯罪行為之實行。所謂共同犯罪之意思，係指基於共同犯罪
    之認識，互相利用他方之行為以遂行犯罪目的之意思；共同
    正犯因有此意思之聯絡，其行為在法律上應作合一的觀察而
    為責任之分擔。至於共同正犯之意思聯絡，不以彼此間犯罪
    故意之態樣相同為必要，蓋刑法第13條第1項、第2項雖分別
    規定行為人對於構成犯罪之事實，明知並有意使其發生者，
    為故意；行為人對於構成犯罪之事實，預見其發生而其發生
    不違背其本意者，以故意論。前者為直接故意，後者為間接
    故意，惟不論「明知」或「預見」，僅認識程度之差別，間
    接故意應具備構成犯罪事實之認識，與直接故意並無不同。
    除犯罪構成事實以「明知」為要件，行為人須具有直接故意
    外，共同正犯對於構成犯罪事實既已「明知」或「預見」，
    其認識完全無缺，進而基此共同之認識「使其發生」或「容
    認其發生（不違背其本意）」，彼此間在意思上自得合而為
    一，形成犯罪意思之聯絡。故行為人分別基於直接故意與間
    接故意實行犯罪行為，自可成立共同正犯（最高法院107年
    度台上字第437號判決要旨參照）。又毒品危害防制條例第4
    條、懲治走私條例第2條之條文，均未規定「明知」，顯然
    該等條文規範包括直接故意及間接故意在內（最高法院102
    年度台上字第3146號判決意旨參照）。
　⒉行為人有無犯罪之間接故意，乃個人內在之心理狀態，須從
    行為人之外在表徵及行為時之客觀情況，依經驗法則審慎判
    斷（最高法院107年度台上字第4592號判決要旨參照）。經
    查，被告於警詢中供稱：「雄哥」於109年9月20日到酒店找
    我聊天，我向「雄哥」表示自己最近缺錢，看「雄哥」是否
    需要幫忙，「雄哥」說自己有香港朋友有批化妝品的材料要
    幫忙提領，看我有無意思幫忙，我問「雄哥」這批化妝品是
    不是違法的，「雄哥」說不是，我問「雄哥」報酬，他說有
    5萬元，租車費用另外計算；109年9月21日「雄哥」又到酒
    店問我車子租好了沒，我告訴「雄哥」我有車牌號碼000-00
    00號的車輛，之後「雄哥」叫我翻拍他手機內的英文提貨單
    ；109年9月22日「雄哥」到酒店叫我翻拍泰山倉庫取貨單資
    料，並要我於翌(23)日到泰山倉庫領貨，我因此於23日至泰
    山倉庫領貨等語（見偵字第26201號卷第85至97頁）。而被
    告為警查獲後，經警提示其手機內與門號000-00000000號之
    對話擷圖（見偵字第26201號卷第111頁）質之被告，供稱：
    我手機內電話000-00000000號就是「雄哥」的朋友，對方要
    我將貨物送到臺北市○○○路0段00巷0號等語（見偵字第26201
    號卷第91頁），可見被告僅是單純自泰山倉庫領取貨物後，
    短途運送至上址臺北市區之行為，即可獲取與一般運輸、宅
    配業者相較高達5萬元的報酬，顯與常情不符，參以被告自
    陳其國中肄業，曾擔任酒店經紀人，案發時從事自營業務銷
    售等工作（見偵字第26201號卷第87頁、原審卷第297頁），
    又其於本院自承並無考領駕駛執照，從未有宅配快遞或酒後
    代駕相關之工作經驗（見本院卷第120頁），則依其智識程
    度、工作經驗、社會資歷，倘本案貨物僅是單純化妝品原料
    ，非如毒品等這般刑責及違法情形甚為嚴重之違禁物或管制
    物品，「雄哥」大可委託民間貨運宅配業者提領運送至指定
    地點，何需支付異於一般行情之高額報酬，委託無駕駛執照
    又毫無運送經驗之被告領取貨物並短途載運？又「雄哥」之
    手機內既有提貨單、領貨單等資料，本能自行取貨，何需以
    此輾轉迂迴多層方式提領？足見被告對於本案貨物內容物有
    極高之可能性為毒品違禁物乙節應有預見。參以販毒者為逃
    避查緝，輾轉迂迴多層委託他人代為收受或領取毒品，再給
    付高額報酬之新聞案件，於電視媒體報章報導屢見不鮮，被
    告於原審訊問中亦供承：我曾經懷疑過「雄哥」要我領的貨
    物可能涉及不法，就單純領貨並將貨物送到指定地點，報酬
    超過一般正常上班族的薪水，確實是不合理等語（見原審卷
    第43、47頁），益徵被告於受託之時，即可預見所欲領取之
    貨物內藏有毒品危害防制條例、懲治走私條例所管制不得持
    有、運輸或運送之毒品違禁物，然為圖高額不法報酬，猶出
    面領取，則其主觀上具有運輸管制走私物品之第三級毒品之
    不確定故意，應可認定。
  ㈣辯護人雖稱：被告僅與「雄哥」有使用手機聯繫，與林聰田
    聯繫係借用本案車輛，無從認定其與李裕仁、林聰田如何形
    成運輸第三級毒品之犯意聯絡云云。惟查：
　⒈被告於109年9月23日，先駕駛車牌號碼000-0000號自小客車
    前往泰山倉庫領貨，過程中因發現車輛空間不足載運本案貨
    物，旋聯繫林聰田，並立即取得本案車輛再度前往領貨，待
    其領得貨物即將本案車輛駛至成泰路停車場停放，此為被告
    所不爭執，而李裕仁於原審中亦證稱：當天我接到林聰田的
    電話要我過去泰山倉庫看看本案貨物有無領回去，我等了大
    約半小時，林聰田說車子太小沒辦法放，要換車，所以要再
    等一下，林聰田有跟我說會用他的000-0000號休旅車去載，
    我才會跟著車子走，林聰田也有說車子是要到成泰路停車場
    等語（見原審卷第280至282頁），對照被告於警詢中供稱：
    領完貨後我有跟「雄哥」回報，領到本案貨物後，「田哥」
    也有打電話問我車況，要我小心開車等語（見偵字第26201
    號卷第89頁至第93頁），可見被告提領本案貨物至將本案車
    輛駛至成泰路停車場停放之過程，其行蹤、進度均在林聰田
    之掌握監控之中，苟非被告與林聰田或林聰田與「雄哥」間
    有所聯繫，被告豈會在發現車輛空間不足裝載本案貨物後，
    隨即可向林聰田借得本案車輛？林聰田又豈會在事前即要求
    李裕仁前往泰山倉庫監看提領貨物情形，並在被告領取貨物
    後即打電話確認車況？再者，被告既因貪圖高額報酬而受託
    領取、運送本案貨物，且載運之本案車輛又係向林聰田借用
    ，然其卻毫不在意其向林聰田借用之車輛及其上載運之本案
    貨物是否可能遭竊或遺失，逕將車輛鑰匙放置車內即行離去
    ，顯然悖於常理，益徵被告應知悉會有他人接手將本案車輛
    駛離，其始會將車輛鑰匙放在本案車輛內。故被告將本案車
    輛駛至成泰路停車場，與隨後李裕仁接續將本案車輛自成泰
    路停車場駛離，二者間顯有連動關係，被告前開辯詞，不足
    採信。
　⒉李裕仁固於原審時稱其係在五股區成泰路2段80巷靠近露天停
    車場的門口向「阿易仔」拿到本案車輛鑰匙云云（見原審卷
    第276頁）。然查，成泰路停車場所在之成泰路2段80巷實屬
    一死巷，此有GOOGLE地圖1紙附卷可參（見原審卷第305頁）
    ，且依法務部調查局之行動蒐證作業報告顯示：案發當日下
    午4時許，被告駕駛本案車輛進入成泰路停車場，李裕仁亦
    騎車進入，於同日下午4時5分許，被告步行離開，於同日下
    午4時9分許，李裕仁駕駛本案車輛離開，此有法務部調查局
    之行動蒐證作業報告附卷可佐（見偵字第26201號卷第77至7
    8頁），以成泰路停車場所在巷道為單一出入口，期間又僅
    歷時不滿5分鐘，倘李裕仁確係自「阿易仔」處取得本案車
    輛鑰匙，則尾隨跟監之員警豈可能未見聞此情？足認「阿易
    仔」應屬虛構，起訴意旨關於「阿易仔」參與分工之記載，
    應屬誤認。
　⒊綜上，被告為獲取代為領取、運輸本案貨物之報酬，基於縱
    使本案貨物內含愷他命，亦不違背其本意之不確定故意，依
    「雄哥」指示前往泰山倉庫領貨，並借用林聰田之本案車輛
    將本案貨物載運至成泰路停車場，再由李裕仁換手將本案車
    輛駛離，以製造斷點，規避警方之追查，其與「雄哥」、林
    聰田及李裕仁等人，就前往泰山倉庫領取含有愷他命之本案
    貨物，渠等運輸愷他命以及運送走私物品之行為間，互有犯
    意聯絡及行為分擔，而成立共同正犯等情，亦堪認定。辯護
    人所稱被告僅與「雄哥」有聯繫云云，惟按共同正犯之意思
    聯絡，不以數人間直接發生者為限，即有間接之聯絡者，亦
    包括在內。如甲與乙有直接意思聯絡而丙與乙有聯絡，縱甲
    丙間彼此並無直接之聯絡，仍無礙於其共同正犯之成立（最
    高法院79年度台上字第4634號判決要旨參照）。「雄哥」、
    林聰田及李裕仁間就本案運輸第三級毒品之關涉聯繫情形，
    業如前述，被告縱與李裕仁間並無直接犯意聯絡，仍無礙渠
    等共同正犯之成立。
  ㈤辯護人復以被告於案發當日有更換載運貨物之車輛、過程中
    係使用自己名下之手機，而非使用工作機，認被告僅係遭人
    利用而提領、運送貨物云云。然被告於案發當日提領貨物過
    程中固有更換車輛之情事，惟依其於警詢中之供述可知，其
    與「雄哥」接洽時，「雄哥」曾於109年9月21日詢問其是否
    租車，其告知「雄哥」其有車牌號碼000-0000號車輛，「雄
    哥」即要其翻拍「雄哥」手機內之英文提貨單，109年9月22
    日「雄哥」又要其翻拍手機內之泰山倉庫之取貨單等情（見
    偵字第26201號卷第89頁），而李裕仁亦於警詢中曾供稱：
    林聰田有說領貨時要報車牌號碼及公司名字，泰山倉庫公司
    人員也要求要有提貨單等情（見偵字第26201號卷第21頁）
    ，復比對李裕仁所持用手機內林聰田所傳送有關提領貨物之
    訊息照片（見偵字第26201號卷第68頁），其內提及前往泰
    山倉庫提領貨物時，必須要有提貨單，且要事先提供車號、
    司機姓名等情，再參諸被告手機內其所翻拍之泰山倉庫取貨
    單照片、「雄哥」友人與被告之對話紀錄（見偵字第26201
    號卷第107頁、第111頁），於取貨單照片上之品名欄位明確
    記載「提貨司機鄭翔文、車牌號0000000」等資訊，而被告
    與「雄哥」之對話中，對方亦要求被告提供車牌號碼等情，
    堪認被告前往泰山倉庫提領貨物時，倉庫人員必須核對提領
    人員姓名、車牌號碼、提貨單等資訊以核實身分，方能提領
    本案貨物，而被告既已於109年9月23日領貨前，已告知「雄
    哥」及其友人將欲駕駛車牌號碼000-0000號車輛，「雄哥」
    及其友人並已據此製作提貨單，則被告為求能夠順利領取貨
    物，當需駕駛車牌號碼000-0000號車輛前往泰山倉庫領貨。
    又依被告自述與「雄哥」接洽之過程，因「雄哥」未告知其
    貨物之大小，則被告駕駛車牌號碼000-0000號車輛前往泰山
    倉庫後，始發現車內空間不足裝載，而更換成本案車輛載運
    ，亦非不合常情，故尚難僅因被告於提領本案貨物過程中曾
    更換車輛，即認被告自始無運輸管制物品之愷他命之不確定
    故意。另辯護人所辯倘被告知其行為涉及犯罪，當不會使用
    登載自己名下之手機遂行犯罪，據以推知被告並無從得知本
    案貨物為毒品云云，但犯罪者使用何手機聯絡並無固定模式
    可循，憑此推論尚不足為有利被告之認定。
  ㈥綜上，被告及其辯護人前開所辯，不足採信，被告所犯共同
    運輸第三級毒品、運送走私物品之犯行，洵堪認定，應依法
    論科。
三、論罪
  ㈠毒品危害防制條例第4條所稱之「運輸毒品」，係指一切轉運
    與輸送毒品之情形而言，不論係自國外輸入、輸出國外或國
    內各地間之輸送，凡將毒品運輸至異處均屬之。申言之，所
    謂「運輸」之行為，即係指自甲地運送至乙地，不以出入國
    境為必要，其既、未遂之標準，係以所欲運送之客體是否已
    經起運為區分，如已運離原出發地，即已著手並充足運輸行
    為，達於既遂程度，不以達到目的地為既遂之條件。次按運
    輸毒品罪之所謂「運輸」，係指轉運輸送而言，不以自國外
    輸入國內或自國內輸出國外者為限，其在「國內運送」者，
    亦屬之。至於運輸之動機、目的係為己或為他人，運輸之方
    法為海運、空運、陸運或兼而有之，均非所問，且行為人基
    於運輸意思而為搬運輸送之行為，犯罪即已成立，並非以運
    抵目的地為完成犯罪之要件。愷他命為毒品危害防制條例所
    列管之第三級毒品，且屬行政院依懲治走私條例第2條第3項
    所公告之「管制物品管制品項及管制方式」命令第1項第3款
    規定之管制進出口物品，此為本院職權所知悉之事項。本案
    貨物檢出愷他命成分，又係利用國際班機運輸之方式，自香
    港起運本案貨物運抵入臺，均已見前述，自亦屬懲治走私條
    例第2條第1項之走私物品無誤。
  ㈡又本案貨物於進口我國海關時已遭警查獲，被告仍依「雄哥
    」指示領取並運送本案貨物，而著手運輸、運送行為，然於
    事實上已不能完成，是核被告所為，係犯毒品危害防制條例
    第4條第6項、第3項之運輸第三級毒品未遂罪及懲治走私條
    例第3條第2項、第1項之運送走私物品未遂罪。公訴意旨雖
    就被告此部分所為（即關於國內運輸愷他命、運送走私物品
    部分）均係犯毒品危害防制條例第4條第3項之運輸第三級毒
    品罪及懲治走私條例第2條第1項之私運管制物品進口罪，尚
    有未合，惟其基本社會事實同一，且經檢察官、被告及其辯
    護人為辯論，就被告所涉違反懲治走私條例部分，變更起訴
    法條（又運輸第三級毒品部分由檢察官起訴之既遂犯行而改
    認僅成立未遂犯行，並無起訴法條變更之問題）。另本案貨
    物內之愷他命純質淨重已達20公克以上，是被告運輸愷他命
    前持有愷他命之低度行為，應為運輸之高度行為所吸收。
  ㈢被告與李裕仁、林聰田、「雄哥」等成年人間，就上開運輸
    第三級毒品及運送走私物品等犯行有犯意聯絡及行為分擔，
    為共同正犯。又被告利用不知情之泰山倉庫人員運輸、運送
    本件管制、走私物品，為間接正犯。另被告以一行為觸犯運
    輸第三級毒品未遂罪及運送走私物品未遂罪，為想像競合犯
    ，應依刑法第55條前段之規定，從一重之運輸第三級毒品未
    遂罪處斷。
  ㈣被告雖已著手運輸第三級毒品行為之實行，惟因本案貨物於
    其所參與之運輸、運送前，已為調查人員查獲，而不可能生
    既遂之結果，其犯罪屬未遂，應依刑法第25條第2項規定減
    輕其刑。
四、爰不另為無罪之諭知部分　　
  ㈠公訴意旨另略以：被告與李裕仁、林聰田、真實姓名年籍不
    詳綽號「雄哥」、「阿易仔」之人均明知愷他命屬毒品危害
    防制條例所定之第三級毒品，並為行政院依懲治走私條例第2條
    第3項公告之「管制物品管制品項及管制方式」第1項第3款
    所列管制進出口物品，未經許可不得非法運輸進入我國境內，
    竟共同基於運輸、私運愷他命之犯意聯絡，於109年8月26日
    上午11時前某日時，由光洋公司之香港總公司客戶，以不詳
    對價，訂購如附表一所示之愷他命(毛重共計100.408公斤)
    ，夾藏於高嶺土中，透過光洋公司香港總公司指定收件人為
    不知情之光洋公司，並利用不知情之國泰航空班機，自香港
    運輸而於109年8月26日寄送抵臺。因認被告此部分涉犯毒品
    危害防制條例第4條第3項之運輸第三級毒品罪、懲治走私條
    例第2條第1項之私運管制物品進口罪等語。
  ㈡按犯罪事實應依證據認定之，無證據不得認定犯罪事實；又
    不能證明被告犯罪或其行為不罰者，應諭知無罪之判決，刑
    事訴訟法第154條第2項、第301條第1項分別定有明文。次按
    運送、銷售或藏匿前條第1項之走私物品者，處5年以下有期
    徒刑、拘役或科或併科新臺幣150萬元以下罰金。前項之未
    遂犯罰之。懲治走私條例第3條定有明文。又懲治走私條例
    第2條第1項、第12條之走私、準走私罪，係指未經許可，擅
    自將逾公告數額之管制物品，自他國或大陸地區、公海等地
    ，私運進入臺灣地區之我國境內而言，一經進入國境其犯罪
    即屬完成；倘事前與私運進口者，無犯意之聯絡，僅單純就
    他人私運進口之逾公告數額之管制物品，為運送、藏匿之行
    為，則應僅成立同條例第3條之運送、藏匿走私物品罪。
  ㈢公訴意旨認被告涉犯上開罪嫌，係以被告、李裕仁之供述、
    證人葉威杰之證述、法務部調查局109年9月4日調科壹字第1
    0923209580號、109年9月8日調科壹字第00000000000號鑑定
    書、臺北關扣押貨物收據及搜索筆錄、本案貨物簽收單影本
    、法務部調查局北部地區機動工作站搜索扣押筆錄暨扣押物
    品、港澳新聞、行動蒐證作業報告表、行動電話翻拍照片、
    現場照片等資料為其主要論據。
  ㈣訊據被告堅詞否認有私運愷他命入臺之犯行，辯稱：我不知
    道本案貨物進口的情形，我只是來幫忙領取本案貨物等語。
    經查：
  ⒈按以自己犯罪之意思，事先同謀，而由其中一部分人實行犯
    罪之行為者，均為共同正犯。共同正犯中之同謀犯，因其並
    未參與犯罪構成要件之行為，僅係以參與犯罪之謀議為其成
    立犯罪之要件，故就其參與謀議之事實，自須以積極證據加
    以嚴格之證明，始足以共謀共同正犯據為斷罪之基礎（最高
    法院107年度台上字第4591號判決意旨參照）。扣案夾藏愷
    他命之本案貨物，係於109年8月25日由光洋公司總公司客戶
    之名義，自香港透過國泰航空班機空運進口，於同日抵達臺
    灣，並於同年月26日遭臺北關查扣，而依證人葉威杰於警詢
    中證稱：本案貨物是光洋公司總公司所接的貨，由香港公司
    空運部主管Louis與光洋公司海運部主管郭惠琳聯繫，因為
    本案貨物在臺灣沒有進口商及收貨人，所以要借公司的牌代
    為進口，因為本案貨物是香港總公司的貨，如果放到光洋公
    司簽約的鴻洋物流倉庫，我要付倉租，如果進口之後，先放
    到與我有合作關係的方俊樹之倉庫，我就不用付倉租，所以
    本案貨物進口後，就載到方俊樹的倉庫，等待香港總公司通
    知，看是貨主來領貨或是我們轎車送去給貨主等語（見偵字
    第26201號卷第190至191頁），則依其所述可知，本案貨物
    係透過光洋公司香港總公司接貨，且借用光洋公司名義進口
    ，而無從確認本案貨物之進貨人、收貨人為何人。且觀諸本
    案貨物進口報單(見偵字第26201號卷第47頁)，其上之納稅
    義務人為光洋公司，賣方則為「TALAN HEALTH CHENICAL CO
    .,LTD」，則依證人葉威杰之證述及進口報單資料之進貨人
    及收貨人，均非被告。
  ⒉再依被告前揭於警詢時關於「雄哥」如何與之接洽之供述（
    見偵字第26201號卷第89頁），其係於109年9月20日方與「
    雄哥」有所接觸，則在此之前被告是否參與本案貨物自國外
    運輸入臺，實非無疑。
  ⒊觀諸卷內被告持用手機內與本案運輸毒品相關之訊息內容（
    見偵字第26201號卷第109至113頁），時間為109年9月23日
    ，已晚於本案貨物進口抵臺之日期，內容亦至多僅在確認提
    領本案貨物之提領人資訊、貨物資訊，均未談及本案貨物之
    進口時間等細節，則依上開事證，亦無從認定被告知悉並參
    與將本案貨物自國外進口抵臺，自亦無從佐認被告就運輸第
    三級毒品入境臺灣及私運管制物品等部分，與「雄哥」、林
    聰田等人有犯意聯絡及行為分擔。
  ⒋綜上所述，依檢察官所提出之證據，尚不足以認定被告知悉
    並參與將第三級毒品自國外進口抵臺，而與「雄哥」、林聰
    田等人有私運第三級毒品至臺灣地區之犯意聯絡或行為分擔
    ，自無從認定被告涉有此部分之犯行。揆諸首揭說明，本應
    對被告此部分為無罪之諭知，惟起訴意旨認被告此部分犯行
    ，如構成犯罪，與前揭經本院認定有罪部分，有單純一罪及
    想像競合之裁判上一罪關係，爰不另為無罪之諭知。　
五、原審本於同上見解，適用毒品危害防制條例第4條第3項、第
    6項、第19條第1項，懲治走私條例第3條第1項、第2項，刑
    法第11條、第28條、第55條、第25條第2項、第38條第1項之
    規定，並以行為人責任為基礎，審酌被告已懷疑本案貨物內
    裝有違禁毒品愷他命，仍因受金錢誘引，前往領取本案貨物
    ，所為亦不可取，且本案愷他命淨重100,019公克，純度2.8
    7%，純質淨重約2,870.6公克，數量非微，潛在之危害性甚
    大，幸本案貨物於抵達臺灣後，即遭查獲，並持續於員警監
    控下，始未生鉅大損害；兼衡酌被告之參與程度、犯罪動機
    、手段、智識程度、素行、家庭生活（見原審卷第298頁）
    、犯罪後之態度等一切情狀，量處有期徒刑3年10月；另就
    公訴意旨所指被告自香港地區運輸第三級毒品入臺，涉犯毒
    品危害防制條例第4條第3項之運輸第三級毒品罪、懲治走私
    條例第2條第1項之私運管制物品進口罪嫌部分不另為無罪之
    諭知，並就與被告所犯罪刑相關之沒收部分說明：㈠按毒品
    危害防制條例第18條第1項前段規定，應予沒收銷燬之毒品
    ，以查獲之第一、二級毒品為限。而毒品依其成癮性、濫用
    性及對社會危害性，共分為四級，施用或持有第三、四級毒
    品，因其可罰性較低，該條例除就持有第三、四級毒品純質
    淨重20公克以上設有處罰規定外，未另設處罰之規定，然鑑
    於第三、四級毒品均係管制藥品，特於同條例第11條之1明
    定無正當理由，不得擅自持有；第18條第1項後段復規定查
    獲之第三、四級毒品，無正當理由而擅自持有者，均沒入銷
    燬之，從而，依同條例第18條第1項後段應沒入銷燬之毒品
    ，專指查獲施用或持有之第三、四級毒品，但不構成犯罪行
    為者而言，如持有第三級毒品純質淨重20公克以上者，既屬
    同條例相關法條明文規定處罰之犯罪行為，即非該條項應依
    行政程序沒入銷燬之範圍，而同條例對於犯運輸第三級毒品
    罪所查獲之毒品之沒收，並無特別規定，但該行為既已構成
    犯罪，則該毒品即屬不受法律保護之違禁物，自應回歸刑法
    之適用，依刑法第38條第1項之規定沒收之。經查，扣案如
    附表一所示之愷他命4桶（驗餘淨重約100,019 公克，空包
    裝總重約620公克，純度2.87%，純質淨重約2,870.6公克）
    ，核屬違禁物無疑，應依刑法第38條第1項規定予以沒收；
    而直接包裝上開愷他命之包裝袋，因其上殘留之毒品難以析
    離，且無析離之實益與必要，應視同毒品，併諭知宣告沒收
    ，至鑑定時經取樣鑑驗耗用之上開毒品，因已不存在而滅失
    ，自無庸宣告沒收。㈡本案貨物之外包裝桶4個，均係被告與
    「雄哥」、李裕仁、林聰田等人用以運輸第三級毒品時所用
    之物；扣案如附表三編號B-1所示之行動電話，為被告與「
    雄哥」聯繫使用，應依毒品危害防制條例第19條第1項予以
    宣告沒收。㈢至被告雖使用本案車輛為運送毒品之犯行，惟
    按毒品危害防制條例第19條第2項規定「犯第4條之罪所使用
    之水、陸、空交通工具，沒收之」。依92年7月9日修正本條
    例，就第19條之立法說明：「第3項（105年6月22日修正移
    為第2項）所定應沒收之水、陸、空交通工具，依據實務上
    向來之見解，係指專供犯第4條之罪所使用之交通工具並無
    疑義，故本項不需再予修正。」足見依本項規定沒收之交通
    工具，以專供犯第4條之罪所使用者為限，且屬於犯罪行為
    人者，始得沒收（最高法院108年度第4次刑事庭會議決議參
    照）。而被告並非本案車輛之所有人，此有車輛詳細資料報
    表在卷可稽（見原審卷第315頁），揆諸前揭說明，無庸諭
    知沒收該車輛。㈣另除附表三編號B-1以外之扣案物，因無證
    據足資證明與被告本案犯行有何關聯，自無從宣告沒收。核
    其認事用法並無違誤，關於科刑之部分，已依刑法第57條各
    款所列情狀加以審酌，客觀上並無明顯濫權或失之過重之情
    形，故量刑及沒收之諭知亦均屬妥適。被告執前詞上訴否認
    犯行，其不足採憑之理由，業據本院逐一論駁如前，從而，
    被告上訴為無理由，應予駁回。
據上論斷，應依刑事訴訟法第368條，判決如主文。
本案經檢察官江宇程提起公訴，被告提起上訴後，檢察官楊四猛
到庭執行職務。
中　　華　　民　　國　　110 　年　　11　　月　　23　　日
                  刑事第二十一庭審判長法　官　林怡秀
                              　　    法　官　蔡羽玄
                              　      法　官　胡宜如
以上正本證明與原本無異。
如不服本判決，應於收受送達後20日內向本院提出上訴書狀，其
未敘述上訴之理由者並得於提起上訴後20日內向本院補提理由書
（均須按他造當事人之人數附繕本）「切勿逕送上級法院」。
                                      書記官　黃芝凌
中　　華　　民　　國　　110 　年　　11　　月　　23　　日
附錄：本案論罪科刑法條全文
毒品危害防制條例第4條
製造、運輸、販賣第一級毒品者，處死刑或無期徒刑；處無期徒
刑者，得併科新臺幣3千萬元以下罰金。
製造、運輸、販賣第二級毒品者，處無期徒刑或10年以上有期徒
刑，得併科新臺幣1千5百萬元以下罰金。
製造、運輸、販賣第三級毒品者，處7年以上有期徒刑，得併科
新臺幣1千萬元以下罰金。
製造、運輸、販賣第四級毒品者，處5年以上12年以下有期徒刑
，得併科新臺幣5百萬元以下罰金。
製造、運輸、販賣專供製造或施用毒品之器具者，處1年以上7年
以下有期徒刑，得併科新臺幣1百50萬元以下罰金。
前五項之未遂犯罰之。
懲治走私條例第3條
運送、銷售或藏匿前條第1項之走私物品者，處5年以下有期徒刑
、拘役或科或併科新臺幣150萬元以下罰金。
前項之未遂犯罰之。　　

附表一
編號 扣案物品 備註 1 含第三級毒品愷他命成分之貨物4桶（含與毒品無法析離之外包裝袋及桶子各4個） 共4袋，驗餘淨重約100,019公克，空包裝總重約620公克，純度2.87%，純質淨重約2,870.6公克，檢出第三級毒品愷他命。 

附表二
編號 扣案物品之種類與數量 所有人 備註 A-1 新臺幣仟元鈔24張 李裕仁（林聰田） 無證據證明與被告、李裕仁犯行具關聯性 A-2 林聰田卡片1張 李裕仁（林聰田） 無證據證明與被告、李裕仁犯行具關聯性 A-3 鑰匙4支 李裕仁（林聰田） 無證據證明與被告、李裕仁犯行具關聯性 A-4 林聰田中華民國護照1本 李裕仁（林聰田） 無證據證明與被告、李裕仁犯行具關聯性 A-5 札記1本 李裕仁（林聰田） 無證據證明與被告、李裕仁犯行具關聯性 A-6 林聰田健康檢查報告1本 李裕仁（林聰田） 無證據證明與被告、李裕仁犯行具關聯性 A-7-1 IPHONE手機1支（含門號：00000000000號SIM卡1張，IMEI：000000000000000號、00000000000000號） 李裕仁 李裕仁用於聯繫林聰田所用之手機，係林聰田交付予李裕仁，供其聯繫之用。 A-7-2 SONY手機1支 李裕仁 無證據證明與被告、李裕仁犯行具關聯性 A-8-1 IPHONE手機1支 李裕仁（林聰田） 無證據證明與被告、李裕仁犯行具關聯性 A-8-2 IPHONE手機1支 李裕仁（林聰田） 無證據證明與被告、李裕仁犯行具關聯性 A-9 NISSAN廠牌，車牌號碼（BEH-1685）車輛1台 李裕仁（林桂芬） 本案運毒車輛 

附表三
編號 扣案物品之種類與數量 所有人 備註 B-1 IPHONE手機1支（內含門號0000000000號SIM卡1張） 鄭翔文 用於與其他共犯聯絡之工具 B-2 簽收單1張 鄭翔文 本案領貨之收據